【裁判字號】    97,重訴,992
【裁判日期】    980904
【裁判案由】    分配表異議之訴
【裁判全文】
臺灣臺北地方法院民事判決             97年度重訴字第992號
原      告  甲○○
                        8樓
            乙○○
前二人共同
訴訟代理人  鍾永盛律師
            吳偉豪律師
被      告  丙○○
訴訟代理人  盧國勳律師
複代理人    歐德芳律師
            梁世樺律師
上列當事人間分配表異議之訴事件，本院於民國九十八年八月二
十四日言詞辯論終結，判決如下：
    主  文
原告之訴駁回。
訴訟費用由原告負擔。
    事實及理由
壹、程序部分:
一、按: 訴狀送達後，原告不得將原訴變更或追加他訴。但請求
    之基礎事實同一者、擴張或減縮應受判決事項之聲明者、不
    甚礙被告之防禦及訴訟之終結者, 不在此限。民事訴訟法第
    二百五十五條第一項第二、三、七款定有明文。
二、經查: 本件訴之聲明原為本院九十四年度執字第20862號拍
    賣抵押物強制執行事件, 對被告丙○○所分配新台幣 (下同
    )23,184,000 元之債權額應予刪除, 並將該金額改分配於原
    告。嗣變更為(一)確認被告就原告所有如附表所示土地及建物
    ，於民國 (下同)90 年1月10日向台北市建成地政事務所設
    定登記，存續期間自89年12月28日起至99年12月27日止，本
    金最高限額27,600,000元之抵押權（收件字號：90萬華字第
    002240號, 下稱系爭抵押權）所擔保之債權不存在。(二)被告
    應將前項抵押權設定登記塗銷。(三)本院94年度執字第20862
    號拍賣抵押物強制執行事件，97年8月15日分配表[表1]次序
    3對被告丙○○所分配之執行費債權額125,252元應予刪除，
    並將該金額改為發還原告甲○○；分配表[表2]次序3對被告
    丙○○所分配之執行費債權額58,748元及次序6之抵押權債
    權額23,000,000元應予刪除，原次序8「發還債務人（乙○○）」欄之金額變更為25,285,176元。接續又變更上開聲明
    (一)為確認系爭抵押權不存在, 其餘聲明不變。因原告提起本
    件訴訟原在排除被告主張以系爭抵押權，依強制執行法第三
    十四條第二項之參與分配，原告所為訴之追加與聲明之變更
    , 於訴請確認系爭抵押權不存在, 目的即達，其將確認系爭
    抵押權所擔保之債權不存在，變更為確認系爭抵押權不存在
    、塗銷登記、及分配表之次序與金額之變動等, 揆前說明,
    因其請求之基礎事實同一, 且不甚礙被告之防禦及訴訟之終
    結, 核屬有據, 合先明。
貳、實體方面:
一、原告方面：
    坐落台北市○○區○○段二小段197地號權利範圍120000分
    之6894及其上建號3222、3223、3225、3226、3227、3228、
    3229、3230、3231、3232、3233、3234、3235、3237、3238
    、3239、3240、3241、3245、3248、3249、3253、3254、
    3255、3256、3257、3260、3261、3267、3269、3270、3271
    、3272、3273、3274、3275、3276、3277、3281、3282、
    3283、3284、3285、3286、3287、3288、3289、3291、3293
    等建物 (上開土地及建物, 下稱系爭執行不動產, 加計建號
    3260、3293建物, 合稱系爭不動產), 台力國際開發事業股
    份有限公司 (下稱台力公司)於民國 (下同)九十年一月十日
    將系爭不動產設定本金最高限額新台幣 (下同)二千七百六
    十萬元、存續期間自八十九年十二月二十八日至九十九年十
    二月二十七日之系爭抵押權予被告丙○○, 系爭執行不動產
    經第一順位抵押權人合作金庫銀行股份有限公司 (下稱合作
    金庫)聲請拍賣抵押物而強制執行, 被告於系爭執行不動產
    強制執行程序中參與分配, 並獲分配二千三百一十八萬四千
    元。爰依法提起分配表異議之訴, 請求剔除被告之分配額,
    並將之返還予原告。
(一)系爭抵押權欠缺從屬之一定範圍內之法律關係，並非有效:
    本件依卷附之抵押權設定契約書、他項權利證明書等，均未
    表示系爭抵押權所從屬之特定法律關係為何，依最高法院86
    年度台上字第3114號、92年台上字第914號等判決意旨，系
    爭抵押權之設定自非有效。
(二)系爭抵押權設立登記時，抵押權擔保之債權並不存在:
    被告丙○○上開抵押權係登記於90年1月10日，然依會計師
    陳亮光於92年8月21日就台力公司90年度及91年度資產負債
    表之查核報告書中所示，台力公司對系爭執行不動產第一順
    位抵押權人合作金庫之7,700萬元債務業已明白揭示，然對
    第二順位抵押權人被告丙○○之2,300萬元債務卻未揭示,該
    數額非小，台力公司自非過失遺漏未報，顯見被告丙○○迄
    至91年止對台力公司並未取得任何債權。
(三)以本票證明債權，並無可採：
  1.被告主張債權存在，其主張及舉證尚有未足？
    被告丙○○就系爭執行不動產聲請參與分配，並提出發票
      人為台力公司、戊○○、面額二千三百萬元、發票日與到
      期日均為九十四年十二月二十七日之本票 (下稱系爭本票
      )乙紙作為債權證明，惟被告並未表明該債權係於抵押權
      設立登記時即已存在，或於票載發票日之94年12月27日始
      行存在。
    苟如被告主張於系爭抵押權設立登記時已對台力公司取得
      2,300萬元債權，則何以台力公司90年度及91年度資產負
      債表之查核報告書未見台力公司對被告之該筆債務？
    苟如被告主張於系爭抵押權設立登記後，最高限額抵押權
      存續期間始取得2,300萬元債權，亦應盡其事實主張及舉
      證之責，以實其說。
  2.系爭本票疑雲？
    執行程序開始後始簽發本票，實有可疑:
      (1)90年1月10日：為系爭不動產第2順位抵押權之登記日；
      (2)94年6月8日：第1順位抵押權人合作金庫聲請拍賣系爭
        執行不動產。
      (3)94年12月27日：戊○○為台力公司簽發系爭本票。
      由上可知，於系爭抵押權設定之時，被告根本未取得主債
      權，僅於第1順位抵押權人合作金庫聲請拍賣抵押物強制
      執行之際，被告為求順利參與分配，始由戊○○偽開系爭
      本票，為被告製作假債權。
    系爭本票發票人戊○○非抵押人台力公司之法定代理人，
      其為台力公司發票之行為，實有可疑:
      系爭本票發票時（94年12月27日）台力公司之董事長為丁○○（任期自92年9月2日至95年9月1日），非戊○○；被
      告丙○○持由戊○○為台力公司簽發之系爭本票證明債權
      , 不符常情。戊○○既非台力公司之法定代理人，於抵押
      權設立登記後且為本件強制執行事件開始後之94年12月27
      日為台力公司開立系爭本票，實屬為被告虛偽之抵押權製
      造假債權之行為。另依系爭本票形式觀之，戊○○既非台
      力公司法定代理人，又未表明代理意旨，故就台力公司部
      分應屬票據偽造，又戊○○在票據上簽名，應自負票據責
      任。綜上，系爭抵押權欠缺從屬之一定之法律關係，又欠
      缺擔保之主債權，其抵押權設定應屬無效，其就系爭執行
      不動產之執行, 受有債權額分配, 自無理由。
(四)涉及雙方爭執之二次移轉：
    坐落於台北市○○路○段90號之不動產 (下稱系爭大廈),
    力大建設股份有限公司 (下稱力大公司)所有坐落於系爭大
    廈地下室 (下稱系爭地下室, 或稱力大地下室)所有權及台
    力公司所有坐落系爭大廈一樓內部數獨立單位 (即系爭不動
    產，以下與力大地下室合稱系爭融資不動產), 於89年間以
    「買賣」為名移轉予丙○○（下稱第一次移轉）, 並於90年
    1月10日以「買賣」為名, 將系爭融資不動產移轉登記予台
    力公司（下稱第二次移轉）。
  1.「第一次移轉」為通謀虛偽意思表示，法律行為無效:
    本件「第一次移轉」係為求融資之便之假裝買賣：
    被告自承其與戊○○於89年6月間協議，由戊○○將系爭
      融資不動產產權過戶予被告，再由信用較佳之被告據以向
      銀行辦理貸款，以獲取資金等情, 業經證人戊○○到庭證
      實。可知「第一次移轉」係為求融資之便之假買賣，為通
      謀虛偽意思表示，該等法律行為無效。準此，系爭地下室
      仍屬力大公司所有，系爭不動產仍屬台力公司所有。
    「第二次移轉」亦為通謀虛偽意思表示，法律行為無效：
      (1)「第二次移轉」係為返還及融資之便之假裝買賣：
        被告自承因銀行評估貸放之數額不如預期，上開合作融
        資案作罷。被告依約將系爭融資不動產返還, 經戊○○
        指示，請被告將系爭融資不動產移轉至台力公司名下。
        而證人戊○○亦為相同之證述。
      (2)可知「第二次移轉」，台力公司原有之系爭不動產,以
        買賣為名之移轉登記不過為「回復原狀」；至於系爭地
        下室部分，亦屬為求融資之便之假買賣，該等法律行為
        無效，系爭地下室所有權人仍為力大公司。
  2.縱上，上開二次移轉均屬無效，系爭地下室之所有權人仍為
    力大公司，系爭不動產之所有權人為台力公司。
(五)台力公司設定系爭抵押權，違反公司法第16條，該法律行為
    對台力公司不生效力: 承上，證人戊○○證實被告丙○○對
    力大公司之2,000萬元借款債權, 力大公司本身並未提供擔
    保，僅有台力公司以系爭不動產提供擔保。準此，苟力大公
    司或戊○○確有向被告丙○○借款2,000萬元，則台力公司
    以系爭不動產為力大公司設定擔保，即屬違反公司法第16條
    第1項規定，該抵押權之設定行為對台力公司不生效力。
(六)台力公司為「債務承擔」亦屬不生效力，本質更為脫法行為
    ，難認有效: 本件由台力公司承擔力大公司對被告丙○○的
    2,000萬元債務，為證人戊○○證明在卷, 所謂「債務承擔
    」，係為達到規避稅捐、製造人頭公司之目的，足以紊亂公
    司體制、危害交易安全，應屬脫法行為, 為法律所禁止。合
    作金庫7,700萬元債權已揭示，丙○○的2,000萬元或2,300
    萬元竟不揭示？且力大公司、台力公司的財報上都沒有登錄
    ，凡此種種，目的均為規避稅捐、製造人頭公司，足以紊亂
    公司體制、危害交易安全，應屬脫法行為而無效。由是, 台
    力公司既未承擔債務，其以系爭不動產設定系爭抵押權，性
    質上若非為他人（力大公司）為保證，即為抵押權欠缺擔保
    債權，依公司法第16條及抵押權從屬性，系爭抵押權之設定
    應對台力公司不生效力或歸於消滅。
(七)對被告答辯之陳述:
  1.第一、二次移轉登記都是通謀虛偽意思表示，並非信託關係
    : 系爭融資不動產移轉給被告，係為藉由被告之信用，謀圖
    較佳之融資。並無使被告終局取得不動產所有權的意思，亦
    無使被告得以信託之特定目的而自由管理、處分之意思（充
    其量也是在戊○○的授權或同意下，基於貸款需要而設定抵
    押給銀行）。故本件移轉行為，目的在於製造被告資力的假
    象，以求得更高之融資貸款，此足以使銀行授信陷於錯誤，
    為脫法行為。
  2.就抵押權所擔保之債權，仍需以對外有特定或可得特定為必
    要: 被告所舉之最高法院95年度台上字第688號判決意旨，
    並未明白表示抵押權所擔保債權法律關係縱未經登記亦有效
    力。再者，該最高法院95年度台上字第688號判決係指於「
    抵押權契約當事人間」，然本件抵押物業已移轉於第三人（
    即原告），爭執係發生於受讓抵押物之第三人與抵押權人間
    ，而非抵押權契約當事人間，衡諸不動產物權登記之目的與
    作用，實無可以「抵押權契約當事人間」私下所為，而不具
    「公示」、「公信」作用之約定，即對第三人發生效力之餘
    地。
(八)綜上，系爭抵押權不存在，爰聲明: (一)確認被告就如附表所
    示土地及建物，於90年1月10日向台北市建成地政事務所設
    定登記，存續期間自89年12月28日起至99年12月27日止，本
    金最高限額27,600,000元之抵押權（收件字號：90萬華字第
    002240號）不存在。(二)被告應將前項抵押權設定登記予以塗
    銷。(三)本院94年度執字第20862號拍賣抵押物強制執行事件
    ，97年8月15日分配表[表1]次序3對被告丙○○所分配之執
    行費債權額125,252元應予刪除，並將該金額改為發還原告
    甲○○；分配表[表2]次序3對被告丙○○所分配之執行費債
    權額58,748元及次序6之抵押權債權額23,000,000元應予刪
    除，原次序8「發還債務人（乙○○）」欄之金額變更為
    25,285,176元。
二、被告方面：聲明原告甲○○、乙○○之訴均駁回。並以下列
    情詞置辯。
(一)原告主張被告與台力公司間就系爭抵押權之設定係屬通謀虛
    偽云云，顯屬臆測: 台力公司於90年1月10日將系爭不動產,
    為被告設定第二順位本金最高限額2,760萬元之抵押權, 即
    系爭抵押權，抵押權存續期間自89年12月28日至99年12月27
    日，共同擔保被告與台力公司間訂約時已發生及存續期間內
    所發生之債權，此有抵押權設定契約書、他項權利證明書、
    土地及建物登記簿謄本可資佐證。原告未為舉證之情況下，
    泛稱台力公司於90年1月10日設定系爭抵押權予被告時，係
    通謀虛偽設定云云，自屬無據。
(二)被告與台力公司間之債權債務關係確實存在。
  1.被告與台力公司間確有債權債務關係存在，有系爭本票乙紙
    在卷可證。至於系爭抵押權擔保之債權除上開票據債權外，
    亦包括台力公司簽發系爭本票之原因法律關係所生之債權。
  2.被告對台力公司之債權，係由力大公司於89年間向被告借貸
    之2,000萬元轉換而來。89年間被告有意對系爭大廈進行投
    資開發。被告除自行購買系爭大廈內之數單位產權外，同時
    亦貸予力大公司資金共計2,000萬元供其進行系爭大廈內部
    單位收購之用。被告貸予力大公司之資金，係於89年5月19
    日及同年月22日從自己所有於誠泰銀行仁愛分行帳戶分別提
    領1,000萬元，再於各該提領日匯入力大公司所有於中央信
    託局世貿分局00000000000000號帳戶內，此有取款條及匯款
    申請書各2紙為證。為清償上開借貸款項，力大公司則簽發
    票面金額2,000萬元之本票乙紙作為還款及債權之憑證。
  3.於被告貸予款項給力大公司後，被告與身兼力大公司及台力
    公司法定代理人之戊○○均認為投資房地產之榮景可期，欲
    挹注更多資金於不動產市場，為合作籌集資金，被告遂與戊○○於89年6月間協議，由戊○○將系爭融資不動產之產權
    過戶予被告，再由信用佳之被告據以向銀行辦理貸款，以獲
    取資金。嗣因銀行評估貸放之數額不如預期，上開合作融資
    案便告作罷，被告便將系爭融資不動產所有權移轉返還。
  4.於被告欲依約將系爭融資不動產所有權移轉返還時，戊○○
    則以力大公司及台力公司內部營運狀況變更為由，請被告將
    系爭融資不動產一併移轉至台力公司名下。至於力大公司積
    欠被告之2,000萬元債務，經被告與代表並身兼力大公司與
    台力公司之負責人戊○○協商後，三方則同意隨同力大地下
    室移轉予台力公司而由台力公司承受，且為保障被告二千萬
    元之借款本金與利息，及為辦理上開融資案時所產生的費用
    及稅賦支出，於移轉系爭融資不動產所有權予台力公司同時
    ，於系爭不動產上設定系爭抵押權予被告，擔保上開債權。
  5.嗣92年11月間，台力公司出售系爭不動產予華薌國際股份有
    限公司 (下稱華薌公司)，台力公司法定代理人丁○○於雙
    方簽定之不動產買賣契約書 (下稱系爭買賣契約)第2條第5
    款特別約定：華薌公司應代償第一順位合庫設定之8,500萬
    元及第二順位丙○○設定之2,300萬元。於台力公司移轉系
    爭不動產予華薌公司指定之登記名義人後，華薌公司竟拒付
    上開款項，致第一順位抵押權人合作金庫於94年間聲請法院
    拍賣抵押物。被告為確定系爭抵押債權擔保之債權數額，遂
    與台力公司結算，台力公司則簽發系爭本票予被告作為清償
    及債權之證明，被告並執之作為聲請參與分配之用。
  6.綜上可知，被告對台力公司確實有2,300萬元之債權存在，
    且該債權係在系爭抵押權擔保之範圍內。是故，原告謂被告
    與台力公司間無債權關係存在，系爭抵押權之設定係屬通謀
    虛偽云云，顯非可採。
(三)系爭本票雖係由戊○○代為簽發，惟此無免於台力公司應負
    之票據責任。
  1.系爭本票雖係由證人戊○○簽發，乃因台力公司董事長於92
    年間變更為丁○○後，平常公司事務仍由戊○○處理，實際
    負責人為戊○○。丁○○非但同意戊○○簽發系爭本票，亦
    知悉簽發系爭本票之原因, 係台力公司積欠丙○○2,000萬
    元。而系爭本票上台力公司之印文, 為該公司留存於主管機
    關之公司印鑑章，並非偽造，台力公司應負發票人責任。
  2.至於簽發系爭本票時，戊○○未表明代理意旨而蓋用個人印
    章於發票人處，此乃戊○○個人是否應依票據法第9條規定
    與台力公司共同負發票人責任，與本件台力公司應負之票據
    責任無涉，併此陳明。
  (三)綜上，原告指稱被告持有之系爭本票，不能證明被告與台力
    公司間有債權存在云云，顯非可採。
(四)在此應予特別說明者：
  1.原告甲○○及乙○○均非系爭不動產真正所有權人，僅為借
    名登記之人，實際所有權人為華薌公司及其負責人洪榮志(
    原告甲○○即為洪榮志之父)。
  2.92年11月間台力公司出售系爭不動產予華薌公司時，簽定之
    系爭買賣契約明白約定：華薌公司應代償第一順位抵押權人
    合作金庫設定之8,500萬元及第二順位抵押權人丙○○設定
    之2,300萬元。華薌公司竟未履行上開義務。嗣94年間第一
    順位抵押權人合作金庫聲請法院拍賣抵押物，為解決上開代
    償及付款糾紛，台力公司則與華薌公司協議 (下稱系爭協議
    )，約定華薌公司應於第二次拍賣期日前10日，與合作金庫
    或丙○○協商清償債務暨塗銷抵押權，系爭協議並經原告甲○○與乙○○同意。
  3.簽署系爭協議後，華薌公司及其負責人洪榮志與原告兩人，
    拒絕履行。華薌公司負責人洪榮志屢次違約，仍執記載不完
    整之台力公司財務表冊，提起本件訴訟，意圖侵害被告應分
    得之拍賣款項。原告二人及洪榮志所為，違背誠信。
(五)末，台力公司90及91年度財務報表是否將被告之債權列入，
    乃台力公司內部會計作業之事。事實上，系爭抵押權於90年
    1月10日即完成登記在案，具有公示效力。就台力公司與被
    告間抵押債權存在之事實，既經證人戊○○到庭陳述明確，
    戊○○亦明確表示系爭2,000萬元之債務人是台力公司。且
    有關為何台力公司90、91年度會計師查核報告書內未記載系
    爭債權，戊○○亦解釋：當時我是要申貸，所以報表負債會
    寫少一點，沒有刻意去想把借款兩千萬元作在裡面。是此，
    原告執上開財報資料作為被告與台力公司間之債權債務關係
    不存在之依據，自非可採。
(六)綜上可知，系爭抵押權並非通謀虛偽設定，且系爭抵押權擔
    保之債權亦確實存在。是被告以系爭本票聲明參與分配，自
    屬有據。原告以抵押權擔保之債權不存在為由，請求剔除被
    告在分配表獲配之債權額云云，顯非可採。
(七)原告聲稱系爭融資不動產於89年7、8月間及90年1月間二次
    所為之所有權移轉登記，均屬無效云云，並非有理。
  1.第一次移轉：
    力大公司與台力公司於89年7、8月間分別將系爭融資不動
      產所有權移轉登記予被告丙○○名下。該移轉行為乃基於
      讓與人與受讓人間信託關係之約定，係出於真正之效果意
      思而為表示，參諸最高法院59年台上字第3870號及同院70
      年台上字第104號判決意旨，應屬有效。
    第一次移轉之目的在合作籌集資金，當事人間除欲將貸得
      款項挹注於不動產市場外，亦欲用於償還積欠被告之2,00
      0萬元。上開事實，除有協議書可憑外，並經證人戊○○
      證實。可知，辦理第一次移轉登記，係基於信託關係之約
      定，當事人間均有受其意思表示之拘束，應屬有效。與通
      謀虛偽意思表示，雙方當事人故意為不符真意之表示，欠
      缺效果意思，其意思表示無效，迴然不同。
  2.第二次移轉：
    第一次移轉登記辦理完畢後，因銀行評估貸放之數額不如預
    期，當事人間遂合意終止該合作融資之信託關係。被告即依
    戊○○之指示，將系爭融資不動產所有權移轉登記予台力公
    司，以返還信託物。茲第二次移轉登記既係依照信託契約之
    約定辦理，原告任意指責屬通謀虛偽意思表示而無效，亦屬
    違誤。
  3.綜上可知，第一次及第二次移轉登記，均係依當事人間(即
    力大公司、台力公司、戊○○及被告)信託之法律關係為之
    。原告謂上開二次移轉行為均屬通謀虛偽意思表示，其移轉
    行為無效，揆諸上開說明，自非可採。倘認第一次及第二次
    移轉登記在法律上之性質非屬信託關係。惟上開二次不動產
    所有權移轉登記亦因隱藏他項法律行為，並不因之而無效。
    第一次移轉登記係隱藏融資性讓與行為：有關力大與台力
      公司第一次移轉系爭融資不動產所有權予被告之目的，在
      合作籌集資金。該買賣之外觀行為，係隱藏由被告取得所
      有權後，出面向金融機構貸款取得資金以供公司使用之真
      意行為 (亦即：力大、台力公司將系爭融資不動產所有權
      移轉登記至被告名下，委託被告向金融機構貸款之法律行
      為)。此種合作籌集資金型態，既未違反強制禁止規定，
      且無悖於公序良俗，對我國工商界經濟活動，亦有助益，
      依民法第87條第2項規定，自屬有效。
    第二次移轉：
      (1)第二次移轉登記可區分為二部分說明：一為被告移轉系
        爭不動產予台力公司，此乃因第一次移轉行為欲達成之
        融資目的無法成就，被告遂依戊○○之指示辦理移轉登
        記。因系爭不動產於第一次移轉登記前係屬台力公司所
        有，故該買賣之外觀行為，實係隱藏當事人間信託物返
        還之法律行為。另一部分，則為被告移轉系爭地下室所
        有權予台力公司之行為。
      (2)被告於90年1月間將系爭地下室所有權移轉登記至台力
        公司名下，外觀雖為買賣，實際上係隱藏力大公司與台
        力公司間附負擔贈與之法律行為。力大、台力公司與被
        告間向銀行融資以籌集資金之合作關係，因銀行評估貸
        放之額度不如預期，當事人間遂合意終止該合作關係。
        嗣被告依協議約定歸還系爭地下室所有權時，戊○○以
        力大公司及台力公司內部營運狀況變更為由，請被告將
        系爭地下室移轉至台力公司名下。至於力大公司積欠被
        告之2,000萬元債務，經被告與代表力大公司與台力公
        司之負責人戊○○協商後，三方則同意隨同系爭地下室
        移轉予台力公司而由台力公司承受。被告將系爭地下室
        所有權移轉予台力公司，台力公司並未給付價金，該買
        賣之外觀，自係隱藏力大公司將系爭地下室所有權贈與
        台力公司之行為，而力大公司向被告借貸之2,000萬元
        因尚未清償，故同時約定該2,000萬元債務應由台力公
        司承受。台力公司承受上開2,000萬元借款債務，未達
        到對待給付之程度，故上開贈與應屬附負擔之贈與。
      (3)綜上可知，第二次移轉之融資不動產移轉登記，分別具
        備信託物返還及附負擔贈與行為之要件，依民法第87條
        第2項規定自屬有效。原告聲稱第二次移轉登記有無效
        之原因存在，顯非可採。
    另，原告指稱第二次移轉登記中有關系爭地下室部分，隱
      含規避稅捐、製造人頭公司之脫法目的云云，卻未見提出
      任何具體事證以實其說，泛稱「脫法行為」，自非可信。
  4.被告對台力公司之債權，雖係由力大公司於89年間向被告借
    貸之2,000萬元轉換而來，惟此並非使台力公司為債務承擔
    。且台力公司將系爭不動產設定系爭抵押權予被告，亦非提
    供財產為「他人」設定擔保物權，自均無違反公司法第16條
    規定之情形。
    被告於90年1月間，將系爭地下室所有權移轉予台力公司
      ，雖以「買賣」為登記原因之外觀，實為隱藏力大公司將
      系爭地下室所有權，以負擔被告2,000萬元債務之條件，
      贈與台力公司之真意。故台力公司於取得系爭地下室所有
      權及其上2,000萬元之債務負擔後，為保障被告之債權，
      始提供財產為被告設定系爭抵押權。
    原告聲稱力大公司與台力公司間係以債務承擔方式，由台
      力公司承擔力大公司對被告之2,000萬元債務，並由台力
      公司以系爭不動產提供擔保，該行為均為法律所禁止，對
      台力公司均不生效云云，揆諸上開說明，與事實顯不相符
      ，均非可採。
  5.本件縱認被告2,000萬元債權，為台力公司「債務承擔」,
    並提供財產為「他人」設定擔保物權。然系爭不動產登記名
    義人之原告提起本件訴訟，顯係權利濫用，並違背誠信原則
    ，不生權利行使之效力。
    原告甲○○與乙○○並非系爭不動產真正所有權人，僅為
      借名登記人，實際所有權人為華薌公司及其負責人洪榮志
      (洪榮志父親即為原告甲○○)。
    就被告對台力公司之2,000萬元債權及系爭抵押權，華薌
      公司於92年11月簽定系爭買賣契約時，即承認存在並允諾
      代為清償。嗣94年間合作金庫聲請法院拍賣抵押物，為解
      決代償及付款糾紛，華薌公司再次允諾應於第二次拍賣期
      日前10日，與合作金庫、丙○○協商清償債務暨塗銷抵押
      權事宜，上開協議並經原告甲○○與乙○○同意在案。華
      薌公司竟違誠信，未予履行。
    華薌公司應給付台力公司系爭買賣契約價金一億九仟零八
      十萬元，於給付不到3分之1即拒絕履行。且華薌公司以其
      人頭於93年1月間取得系爭不動產所有權後即將之出租他
      人，一年坐擁高達1,200萬元租金，除未依約清償第一順
      位合作金庫及第二順位被告之抵押債權外，連合作金庫貸
      款利息亦拒絕繳納，致系爭執行不動產遭法院強制執行拍
      賣。於拍定後，華薌公司及其負責人洪榮志又冀圖被告分
      得之拍賣款，提起本件訴訟, 渠等所為枉顧誠信。
    (四)力大與台力公司在法律上雖為二獨立法人，但實際上為關
      係企業之共同經營實體。台力公司受讓系爭地下室無償移
      轉同時，一併承受力大公司積欠被告之2,000萬債務並設
      定系爭抵押權，對台力公司並未造成任何損害。華薌公司
      及其負責人洪榮志於購買系爭不動產時，明知並承諾代償
      系爭抵押權所擔保之債權，於二次違反約定致系爭執行不
      動產遭法院拍定後，竟藉公司法有關債務承擔之「法律漏
      洞」，主張被告之2,000萬元債權及系爭抵押權對台力公
      司不生效力，請求剔除被告在分配表獲配之2,300萬元，
      並將該款項發還原告，有權利濫用並違反誠信原則。
  6.原告主張系爭抵押權欠缺從屬之一定範圍之法律關係，並非
    有效云云，顯乏依據。
    系爭抵押權所擔保者，為台力公司對被告之2,000萬元債
      務、衍生之利息及因信託關係而產生之相關之稅捐等，系
      爭抵押權自屬有效。
    至於系爭抵押權所擔保之債權，其種類及範圍，屬於抵押
      權之內容，倘未經記載於土地登記簿，或抵押權設定契約
      書，能否以其未就債權之「種類」為登記，即謂其為概括
      最高限額抵押權應屬無效？有關此點最高法院以95年度台
      上字第688號判決採否定見解。可知，原告聲稱系爭抵押
      權設定契約書及他項權利證明書等文件，並未表示最高限
      額抵押權所從屬之一定法律關係，故該最高限額抵押權之
      設定為無效云云，自非可採。
  7.末，原告兩人僅為登記名義人，不論係受指示或共謀提起本
    件訴訟，實無權指責戊○○執行力大與台力公司職務之行為
    。系爭不動產實際所有權人華薌公司及其負責人洪榮志，屢
    次違約，毫無誠信，竟指責戊○○就本件事務之處理，有規
    避稅捐、製造人頭公司、紊亂公司體制，危害交易安全，及
    台力公司背負力大公司或戊○○的債務等，均不可取。
  8.綜上可知，系爭抵押權並非通謀虛偽設定，且系爭抵押權擔
    保之債權亦確實存在。是被告以系爭2,300萬元之本票作為
    債權憑證聲明參與分配，自屬有據。原告以抵押權擔保之債
    權不存在為由，請求剔除被告在分配表獲配之債權額云云，
    顯非可採。
三、不爭執事項：
(一)被告曾於八十九年五月間匯款二千萬元予力大公司, 有誠泰
    銀行之取款條、跨行 (聯行)入戶電匯申請書、及戊○○以
    力大公司為發票人之面額二千萬元、發票日為八十九年六月
    三十日之本票乙紙等影本附卷可據 (本院卷第七十八至八十
    頁)。
(二)被告與戊○○、台力公司、力大公司 (下稱戊○○等人)於
    八十九年六月八日簽訂協議書, 雙方同意將系爭融資不動產
    移轉所有權予被告, 由被告向銀行辦理貸款, 若被告無法向
    銀行貸得所需額度時, 被告應無條件將系爭融資不動產移轉
    戊○○等人指定之關係企業。有該協議書附於本院卷第一八
    一頁可按。
(三)系爭執行不動產於九十四年六月八日由合作金庫聲請強制執
    行, 於九十七年三月十三日拍定, 被告分配拍定價款二千三
    百一十八萬四千元 (含執行費十八萬四千元)。有分配表附
    於本院九十四年度執字第20862號卷及本院卷第七至九頁可
    稽。
(四)台力公司於九十年一月十日以系爭不動產設定系爭抵押權予
    被告, 有土地及建物登記謄本、系爭不動產之異動索引等附
    卷可稽(本院卷第十至十八頁、第五十三至五十四頁)。
(五)台力公司九十年、九十一年之查核報告書, 其上並無系爭抵
    押權之記載, 有該查核報告書附於本院卷第十三至二十七頁
    足稽。
(六)被告以系爭不動產之抵押權人身分, 持系爭本票參與前揭強
    制執行之分配。系爭本票上發票人印章為台力公司之印鑑章
    , 票載發票日、到期日均為九十四年十二月二十七日, 有系
    爭本票附於前揭執行卷及影本附於本院卷第五五頁。
(七)華薌公司與台力公司於九十二年十一月五日簽訂系爭不動產
    買賣契約書 (下稱系爭買賣契約), 其中第二條第五款約定:
    尾款一億三千四百六十萬元 (下稱系爭尾款), 由甲方 (指
    華薌公司)代償第一順位合作金庫抵押權八千五百萬元及第
    二順位丙○○抵押權二千三百萬元..。有系爭買賣契約書附
    卷可憑 (本院卷第八八至九十一頁)。又系爭尾款另於九十
    三年四月五日以特約條款約定: 系爭買賣契約華薌公司指定
    登記名義人為甲○○ (即原告)..., 若華薌公司支付之系爭
    尾款支票未能兌現時, 由其指定之登記名義人負連帶保證責
    任(參本院卷第九十二頁)。
(八)華薌公司與台力公司因九十二年十一月五日買賣系爭不動產
    , 華薌公司未能依系爭買賣契約第二條之約定履行代償第一
    順位抵押權人合作金庫、第二順位抵押權人即被告之款項,
    為解決代償及付款糾紛, 於九十四年十月五日簽訂協議書 (
    下稱系爭協議書), 有系爭協議、本票影本三紙、支票影本
    九紙附卷可稽 (本院卷第一四三至一五0頁)。
(九)台力公司自八十七年五月二十六日起至九十年五月十九日止
    之代表人為戊○○, 九十年五月二十日起至同年十一月十五
    日止之負責人為周治中, 九十年十一月十六日起至九十二年
    九月一日止之代表人又變更為簡錦俊, 九十二年九月二日起
    至九十五年九月一日之代表人登記為丁○○, 有台力公司之
    變更登記表附卷可稽 (本院卷第六十三至六十五頁、第九十
    三至一二六頁)。
四、得心證之理由：
    原告主張略以: 台力公司於九十年一月十日將系爭不動產設
    定系爭抵押權予被告, 系爭執行不動產經合作金庫聲請拍賣
    抵押物而強制執行, 被告於系爭執行不動產強制執行程序中
    參與分配, 並獲分配二千三百一十八萬四千元, 惟系爭不動
    產係被告與訴外人戊○○等人通謀虛偽之詐害債權, 應屬無
    效, 被告所分配之金額, 應自分配表中剔除並返還原告。被
    告則否認之, 並以前揭情詞置辯。兩造之爭點如下:
    (一)第一、二次移轉是否為通謀虛偽意思表示?
      1.被告與戊○○等人間, 通謀虛偽意思表示?
      2.被告、力大公司與台力公司間之信託關係存否? 或隱藏
        行為存否?
      3.力大公司與台力公司間關於第二次移轉為附負擔之贈與
        ?
    (二)台力公司設定系爭抵押權
      1.系爭抵押權所擔保債權未公示之效力?
      2.被告與台力公司債權關係存否? 台力公司與力大公司為
        債務之承擔?
      3.系爭抵押權未揭示於九十年與九十一年度財務報告之效
        力如何?
      4.戊○○簽發系爭本票與系爭抵押權之關係?
    (三)華薌公司未履行代償台力公司積欠合作金庫及被告之債務
      , 致系爭執行不動產被拍賣, 原告提起本件訴訟, 有無違
      反誠信原則及權利濫用?
    茲分述如后:
(一)按: 法律關係之存在否不明確，致原告在私法上之地位有受
    侵害之危險，而此危險得以對於被告之確認判決除去之者，
    即得依民事訴訟法第二百四十七條之規定提起確認之訴。最
    高法院52年台上字第1922號判決可參。故民事訴訟法乃確保
    私權之訴訟程序。必須於私權發生不安，有藉民事訴訟程序
    以為確保者，始能提起之，否則其所提之訴即屬欠缺權利保
    護要件。惟確認法律關係成立或不成立之訴，以確認現在之
    法律關係為限，如已過去或將來應發生之法律關係，則不得
    為此訴之標的（參照最高法院四十九年台上字第一八一三號
    判例）；又所謂權利保護要件是否欠缺，應以事實審言詞辯
    論終結時是否存在為基準，亦即原告起訴時，權利保護要件
    雖有欠缺，如於事實審言詞辯論終結時已存在者，法院仍應
    認原告之訴為有理由，而為其勝訴之判決。反之，原告起訴
    時，雖已備權利保護要件，如於事實審言詞辯論終結時欠缺
    者，則應認原告之訴為無理由，而為其敗訴之判決；縱因情
    事變更導致權利保護要件之欠缺者亦然（參照最高法院七十
    一年台上字第三三六六號判決）。
(二)經查: 原告為系爭執行不動產之原所有權人, 其否定被告抵
    押權之存在, 如前所述, 則被告得否行使系爭抵押權, 攸關
    原告就系爭執行不動產之法律地位之不安, 其提起本件確認
    系爭抵押權之不存在並請求塗銷該抵押權之登記, 原無不可
    。惟參酌上開四十九年台上第一八一三號判例之內容:「按
    確認法律關係成立或不成立之訴，以確認現在之法律關係為
    限，如已過去或將來應發生之法律關係，則不得為此訴之標
    的。本件上訴人請求確認被上訴人謝oo與陳oo間，於民國四
    十八年三月二十七日設定抵押權所偽裝借款新台幣六萬元之
    債權債務關係不存在，被上訴人謝oo、陳oo間就台中市頂橋
    子頭地號xx建築基地二厘六毛七絲，及台中市東橋里東橋巷
    xx號房屋一棟，所為抵押權登記予以塗銷等情，但查上開房
    地已因實行抵押權而經法院拍賣，清償抵押權人即被上訴人
    陳oo對被上訴人謝oo之債權，金額新台幣x萬元，並已塗銷
    抵押權登記，為不爭之事實，是被上訴人謝oo與陳oo間借款
    新台幣x萬元之債權債務關係業已消滅，上訴人仍請求確認
    此項已過去之法律關係不存在，依上說明，自非法之所許，
    至上開房地之抵押權登記既已塗銷，上訴人尤無請求被上訴
    人塗銷之餘地，原審因而維持第一審所為駁回上訴人之訴之
    判決，於法殊非有違，上訴論旨，難謂有理。」觀之, 與本
    件原告所述請求確認抵押權不存在及塗銷抵押權登記, 如出
    一轍, 亦即原告請求確認被告與訴外人台力公司間之系爭抵
    押權不存在及塗銷系爭抵押權之登記云云, 因系爭執行不動
    產經拍定, 執行法院業已通知地政機關塗銷系爭抵押權之登
    記, 及核發權利移轉證書在案, 有本院九十七年三月二十五
    日北院隆九十四執乙字第二0八六二號函附於本院九十四年
    度執字第二0八六二號卷 (下稱九四執二0八六二號卷)可稽,
    足以認定。則系爭執行不動產已因實行抵押權而經法院拍賣
    ，清償抵押權人即被告對台力公司之債權，並已塗銷抵押權
    登記及核發權利移轉證書在案，是被告與台力公司間之欠款
    債權債務關係業已消滅，原告仍請求確認此項已過去之法律
    關係不存在，依上說明，自非法之所許。且系爭抵押權業經
    塗銷在案, 原告請求該抵押權之塗銷云云, 已欠缺權利保護
    之必要, 揆前開判例意旨, 原告此部分之請求, 亦非有理。
    從而, 原告訴請: (一)確認被告就如附表所示土地及建物，於
    90 年1月10日向台北市建成地政事務所設定登記，存續期間
    自89年12月28日起至99年12月27日止，本金最高限額
    27,600, 000元之抵押權（收件字號：90萬華字第002240號
    ）不存在。(二)被告應將前項抵押權設定登記予以塗銷等, 均
    應駁回。故關於台力公司設定系爭抵押權之相關爭點: 1.系
    爭抵押權所擔保債權未公示之效力? 2.被告與台力公司債權
    關係存否? 台力公司與力大公司為債務之承擔? 3.系爭抵押
    權未揭示於九十年與九十一年度財務報告之效力如何? 4.戊○○簽發系爭本票與系爭抵押權之關係? 等, 即無一一論述
    之必要。
(三)次查: 華薌公司與台力公司於九十二年十一月五日簽訂系爭
    買賣契約, 為兩造所不爭, 復有系爭買賣契約書附卷可憑 (
    本院卷第八八至九十一頁), 堪信屬實。系爭買賣契約之第
    二條第五款約定: 尾款一億三千四百六十萬元, 由甲方 (指
    華薌公司)代償第一順位合作金庫抵押權八千五百萬元及第
    二順位丙○○抵押權二千三百萬元..。系爭尾款華薌公司未
    依約清償, 與台力公司另於九十三年四月五日以特約條款約
    定: 系爭買賣契約華薌公司指定登記名義人為甲○○ (即原
    告)、洪瑞鴻..., 若華薌公司支付之系爭尾款支票未能兌現
    時, 由其指定之登記名義人負連帶保證責任, 為兩造不爭之
    事實, 並有該特約條款附於本院卷第九十二頁可稽, 亦堪認
    定。另於系爭執行不動產強制執行之後之九十四年十月五日
    華薌公司與台力公司另商定系爭協議書: 甲方 (指華薌公司
    ) 於九十二年十一月五日向乙方 (指台力公司)購買系爭不
    動產, 雙方並簽立有系爭買賣契約書為憑。嗣因甲方未能依
    系爭買賣契約第二條之約定履行代償乙方前向第一順位抵押
    權人合作金庫借貸之款項及乙方前向第二順位抵押權人丙○○借貸之款項。茲為解決前開代償及付款糾紛, 雙方再行協
    議如下: (一)甲方應於合作金庫或丙○○向法院聲請拍賣本件
    買賣標的第二次拍賣期日之十日前, 與抵押權人合作金庫及
    丙○○協商清償債務, 並使聲請拍賣之債權人撤回強制執行
    之聲請暨塗銷上開第一、二順位抵押權。(二)甲方應於簽立本
    協議書之同時, 出具甲方與洪榮志、甲○○、乙○○等人所
    共同簽發八千五百萬元、二千三百萬元之本票二紙, 交予謝
    曜焜律師保管, 以擔保甲方依前條約定應履行清償及塗銷抵
    押權義務之擔保。.. (七)甲方應於對丙○○為清償及塗銷抵
    押權後, 將力大公司前所簽發交予丙○○收執, 面額二千萬
    元之支票, 取回交還乙方。有系爭協議書附卷可參 (本院卷
    第一四三至一五0頁), 足可憑取。原告甲○○為系爭買賣契
    約之指定登記名義人, 如上所述, 自應受該特約條款之拘束
    。而原告乙○○自認係自系爭買賣契約登記名義人洪瑞鴻處
    , 取得部分系爭執行不動產, 並舉出原證八之房地產買賣契
    約書及原證十一匯款單據為證 (參本院卷第二二八至二三0
    頁、第二四二頁); 惟該房地產買賣契約第二條約定, 總價
    金為六千七百七十萬元, 而乙○○之匯款單合計僅五百萬元
    , 與總價金相去甚遠; 再依該房地買賣契約書第三條之約款
    : 「尾款四千七百四十萬元整。.. 但甲方 (指乙○○)最遲
    應於移轉登記三日內撥款給付乙方尾款, 雙方同時辦理交屋
    。」 (參本院卷第二二八頁反面)。系爭執行不動產原關於
    乙○○部分之移轉登記日為九十三年十月二十七日, 有建物
    登記謄本附於九十四執二0八六二號卷可據, 依上開契約,
    乙○○應於同年十月三十日前付清尾款, 然乙○○卻於同年
    十一月十三、十九日始給付上述與總價金或尾款均不相當之
    五百萬元, 該等給付與系爭執行不動產關於乙○○部分之買
    賣價金之關連性, 即非無疑; 再者, 乙○○為所有權登記時
    , 已有九十年一月十日登記之系爭抵押權存在, 無論乙○○
    與洪瑞鴻間有無買賣關係存在, 乙○○對被告而言, 應無善
    意第三人信賴保護可言, 何況洪瑞鴻為華薌公司依系爭買賣
    契約所指定登記名義人, 已述於前, 而華薌公司與台力公司
    就前揭代償被告債權乙事未履行, 而另商定系爭協議書, 並
    約定由乙○○共同簽發八千五百萬元、二千三百萬元之本票
    二紙, 交予謝曜焜律師保管, 以擔保華薌公司應履行清償及
    塗銷抵押權之義務, 業如前述, 益證乙○○雖非系爭買賣契
    約之指定登記名義人, 惟亦屬依系爭買賣契約應代償被告債
    權之擔保人之一。
(四)又, 按當事人主張有利於己之事實者，就其事實有舉證之責
    任，民事訴訟法第277條前段定有明文。原告對於自己主張
    之事實已盡證明之責後，被告對其主張，如抗辯其不實並提
    出反對之主張者，則被告對其反對之主張，亦應負證明之責
    ，此為舉證責任分擔之原則（參照最高法院18年上字第2855
    號判例）。次按表意人與相對人通謀而為虛偽意思表示者，
    其意思表示無效。但不得以其無效對抗善意第三人。虛偽意
    思表示，隱藏他項法律行為者，適用關於該項法律行為之規
    定，民法第87條固定有明文。是否隱藏他項法律行為，亦須
    由當事人予以主張，法院始得加以審究。又當事人就其有利
    於己之事實，應負舉證之責。是主張隱藏有他項法律行為之
    人，自應就此利己之事實，負舉證責任。本件原告乙○○就
    其與洪瑞鴻間之買賣關係, 依上開舉證責任原則, 自應立證
    以實其說, 惟其所提出之上開房地買賣契約書及匯款單, 不
    但金額相距過遠, 付款之期限、過戶時間、付款數額均與契
    約所載不符, 詳前所述, 自無法為其有利之認定, 難認該買
    賣關係之存在, 其又無主張隱藏他項法律行為, 自無審究必
    要。而洪瑞鴻為系爭買賣契約之指定登記名義人, 依上所述
    之特約條款, 應就代償被告債權負連帶保證之責, 乙○○未
    能證實與洪瑞鴻間之買賣關係或其他法律關係之存在, 再參
    酌上揭系爭協議書有關乙○○共同發票以為代償被告債權之
    擔保約定, 堪認乙○○為代替洪瑞鴻為登記名義人之地位,
    就被告債權應負連帶保證之責。
(五)再查: 華薌公司與台力公司因九十二年十一月五日買賣系爭
    不動產, 華薌公司未能依系爭買賣契約第二條之約定履行代
    償第一順位抵押權人合作金庫、第二順位抵押權人即被告之
    款項, 為解決代償及付款糾紛, 於九十四年十月五日簽訂系
    爭協議書, 有系爭協議、本票影本三紙、支票影本九紙附卷
    可稽 (本院卷第一四三至一五0頁)。而原告亦不否認華薌公
    司未履行該代償義務, 以及由合作金庫就系爭執行不動產聲
    請強制執行, 暨被告聲請參與分配情事以觀, 華薌公司確實
    未依約代償合作金庫及被告之欠債, 華薌公司不無違約之責
    , 而該代償合作金庫及被告欠款乙事, 係系爭不動產買賣價
    金之一部分, 參前述系爭買賣契約即明, 而原告分別為華薌
    公司指定登記名義人或替代之登記名義人, 依系爭買賣契約
    、特約條款及系爭協議書約定, 應與華薌公司就被告之債權
    負清償之責任, 均同前述。本件系爭執行不動產係由第一順
    位抵押權人合作金庫聲請拍賣, 而被告參與分配, 則拍賣所
    得, 對原告而言, 已如華薌公司與原告連帶清償系爭不動產
    前揭應代償而未付之買賣價金, 被告應分得之款項, 相當於
    系爭不動產買賣價金之給付, 縱設系爭抵押權所屬之債權有
    爭議而不存在, 亦無免除原告應代償系爭不動產價金之義務
    , 被告取得系爭分配款, 相當於原告代償責任之履行, 至於
    被告與台力公司、力大公司間之權利義務關係, 與原告之代
    償責任無涉, 附予說明。故關於爭點: 第一、二次移轉是否
    為通謀虛偽意思表示? 1.被告與戊○○等人間, 通謀虛偽意
    思表示? 2.被告、力大公司與台力公司間之信託關係存否?
    或隱藏行為存否? 3.力大公司與台力公司間關於第二次移轉
    為附負擔之贈與? 等, 無再以論斷之必要。從而, 原告請求
    : 本院94年度執字第20862號拍賣抵押物強制執行事件，97
    年8 月15日分配表[表1]次序3對被告丙○○所分配之執行費
    債權額125,252元應予刪除，並將該金額改為發還原告甲○○；分配表[表2]次序3對被告丙○○所分配之執行費債權額
    58,7 48元及次序6之抵押權債權額23,000,000元應予刪除，
    原次序8「發還債務人（乙○○）」欄之金額變更為25,285,
    176元等, 為無理由, 不應准許。
(六)綜上所述, 原告之請求屬確認過去之法律關係, 以及欠缺權
    利保護之必要, 為無理由, 從而其請求確認系爭抵押權不存
    在、塗銷系爭抵押權登記、價款重分配等,均應駁回。
(七)兩造其餘主張及所提證據與本院上開論斷無涉或無違，不予
    贅述。
五、據上論結，本件原告之訴為無理由，依民事訴訟法第78條，
    判決如主文。
中    華    民    國    98    年    9    月    4    日
                  民事第四庭    法  官  周祖民
以上正本係照原本作成
如對本判決上訴，須於判決送達後20日內向本院提出上訴狀
中    華    民    國    98    年    9    月    4    日
                                書記官  黃瓊玉
訴之聲明附表：
一、坐落臺北市○○區○○段2小段197地號, 權利範圍為120000
    分之6894之土地。
二、坐落臺北市○○區○○段二小段建號3222、3223、3224、
    3225、3226、3227、3228、3229、3230、3231、3232、3233
    、3234、3235、3237、3238、3239、3240、3241、3245、
    3248、32 49、3253、3254、3255、3256、3257、3261、
    3267、3269、3270、3271、3272、3273、3274、3275、3276
    、3277、3281、3282、3283、3284、3285、3286、3287、
    3288、3289、3291等建物（權利範圍均為全部）。


司法院資訊處製作；財團法人民間司法改革基金會備份。
